臺灣臺南地方法院刑事判決
110年度交易字第1223號
公  訴  人  臺灣臺南地方檢察署檢察官
被      告  林德


上列被告因過失傷害案件，經檢察官提起公訴（110年度偵字第1
0729號），本院判決如下：
    主  文
林德犯過失傷害罪，處拘役肆拾日，如易科罰金，以新臺幣壹
仟元折算壹日。
    事  實
一、林德於民國110年1月5日晚間11時許，騎乘車牌號碼000-00
    0號普通重型機車，行經臺南市○○區○○路000號前時，本應注
    意機車後方不得隨意附掛拖車，且不得任意將機車停放在機
    慢車優先道而妨礙其他人、車通行，而依當時天候晴、夜間
    有照明、柏油路面乾燥無缺陷、無障礙物且視距良好，竟疏
    未注意及此，隨意將上開違規附掛拖車之機車停在成功路28
    9號前之機慢車優先道上，適有陳濟民騎乘車牌號碼000-000
    號普通重型機車，自後方同向駛至，亦疏於注意車前狀況而
    擦撞林德聰停放該處機車之後方拖車，致陳濟民人車倒地，
    受有右側手部擦挫傷、左側手部擦傷、右側膝部擦挫傷、左
    側膝部擦傷、右側踝部挫傷、右側第五掌骨頸移位閉鎖性骨
    折、右側腓骨外踝移位閉鎖性骨折等傷害。
二、案經陳濟民訴由臺南市政府警察局第二分局報告臺灣臺南地
    方檢察署檢察官偵查起訴。
    理  由
壹、程序部分：
一、按被告以外之人於審判外之言詞或書面陳述，除法律有規定
    者外，不得作為證據；又被告以外之人於審判外之陳述，雖
    不符同法第159條之1至第159條之4之規定，而經當事人於審
    判程序同意作為證據，法院審酌該言詞陳述或書面陳述作成
    時之情況，認為適當者，亦得為證據；而當事人、代理人或
    辯護人於法院調查證據時，知有第159條第1項不得為證據之
    情形，而未於言詞辯論終結前聲明異議者，視為有前項之同
    意，刑事訴訟法第159條第1項、第159條之5分別定有明文。
    查被告就本判決所引用被告以外之人審判外之言詞或書面陳
    述之證據能力表示沒有意見，且迄至言詞辯論終結前亦未聲
    明異議，本院審酌該等具有傳聞證據性質之證據製作時之情
    況，尚無違法不當及證明力明顯過低之瑕疵，應無不宜作為
    證據之情事，認以之作為本案之證據，應屬適當，依刑事訴
    訟法第159條之5之規定，認該等供述證據資料均有證據能力
    。
二、本判決下列所引用之其餘文書證據，並無證據證明係公務員
    違背法定程序所取得，亦無顯有不可信之情況，且經本院於
    審理期日提示予被告辨識而為合法調查，該等證據自得作為
    本案裁判之資料。
貳、實體部分：
一、認定犯罪事實所憑之證據及理由：
    訊據被告固坦承於上開時、地，將車牌號碼000-000號普通
    重型機車附掛拖車暫時停放在臺南市○○區○○路000號前之事
    實，惟矢口否認有過失傷害之犯行，辯稱：伊於車禍發生當
    下不在場，不知發生何事，告訴人所受傷勢與其無關云云。
  ㈠按「機車附載人員或物品，應依下列規定：一、載物者，小
    型輕型不得超過二十公斤；普通輕型不得超過五十公斤；重
    型不得超過八十公斤，高度不得超過駕駛人肩部，寬度不得
    超過把手外緣十公分，長度自座位後部起不得向前超伸，伸
    出車尾部分，自後輪軸起不得超過半公尺；具封閉式貨箱之
    電動三輪重型機車不得超過二百公斤，裝載貨物不得超出貨
    箱以外。」；「汽車停車時，應依下列規定：……九、顯有妨
    礙其他人、車通行處所，不得停車。」，道路交通安全規則
    第88條第1項第1款、同規則第112條第1項第9款分別定有明
    文。而被告於110年1月5日晚間11時許，將車牌號碼000-000
    號普通重型機車附掛拖車停放在臺南市○○區○○路000號前之
    機慢車優先道上等情，業據被告所不爭執，且有道路交通事
    故現場圖、車牌號碼000-000號之車輛詳細資料報表、臺南
    市車輛行車事故鑑定會110年8月17日南市交鑑字第11010040
    26號函暨南鑑0000000案鑑定意見書各1份，暨道路交通事故
    照片22張（警卷第15頁、第21頁至第41頁、第51頁、偵卷第
    19頁至第22頁）在卷可佐，被告此部分違規停車之事實，堪
    信為真實。
　㈡被告雖以前詞置辯，然證人即告訴人陳濟民於警詢證稱：案
    發當時，我駕駛機車沿成功路機慢車優先道西向東行駛要直
    行，前面有一台機車停在機慢車優先道上，因當時外侧車道
    有車經過，我不敢往外側車道行駛，結果就卡到對方機車的
    左後鐵架等語（警卷第13頁）；又證人即當天到場處理車禍
    之員警程建慈於本院審理時證稱：依其現場判斷，告訴人騎
    乘機車係撞擊到被告機車之左後方，然因其到現場時機車已
    扶起，其方於現場圖繪製機車扶起後之位置等語（本院卷第
    41頁至第44頁），佐以從道路交通事故現場圖觀之（警卷第
    31頁），本案車禍發生地點設有分隔島，告訴人所騎乘機車
    萬無從分隔島竄出之情，且該現場圖亦表明告訴人機車繪製
    位置係「倒地後扶起位置」，是被告一再以道路交通事故現
    場圖繪製告訴人機車與其機車呈垂直狀態，認與常情不符，
    進而否認告訴人機車曾與其機車碰撞等情，實屬臨訟卸責之
    詞，不足採信，故告訴人所騎乘之機車於起訴書所載時、地
    曾撞擊被告暫停路旁之機車左後方等情，應堪予認定。再者
    ，告訴人騎乘機車撞擊被告機車左後方後，旋即前往衛生福
    利部臺南醫院急診，經醫師診斷受有右側手部擦挫傷、左側
    手部擦傷、右側膝部擦挫傷、左側膝部擦傷、右側踝部挫傷
    、右側第五掌骨頸移位閉鎖性骨折、右側腓骨外踝移位閉鎖
    性骨折等傷害，亦有該院診斷證明書、病歷各1份（本院卷
    第71頁至第80頁）在卷可佐，是告訴人於車禍發生後半小時
    內即前往醫院就診，所受傷勢亦與車禍之客觀情狀相符，被
    告空言告訴人所受之傷勢與本案車禍無關，屬個人主觀之臆
    測，並無具體事證可資佐證，被告所辯，尚難採信。
　㈢末查被告前考領有駕駛執照及行車多時之經驗，對上開道路
    交通安全規則規定自應知之甚明，而案發當時天候晴、夜間
    有照明、柏油路面乾燥、無缺陷、無障礙物、視距良好等情
    ，有道路交通事故調查報告表㈠在卷可查（警卷第17頁），
    足認被告並無不能注意之情事，然被告竟疏未注意及此，違
    規停車導致本件事故之發生，因而使告訴人受有如犯罪事實
    所載之傷害，復有上開醫院診斷證明書在卷可憑，是被告之
    過失行為與告訴人所受傷害間顯有相當因果關係。至告訴人
    就本件車禍之發生，雖有疏失，然被告就本件車禍之發生既
    有如前所述之過失，自不能因告訴人亦有過失，即解免被告
    之罪責。
  ㈣綜上所述，被告所辯，不足採信。本件事證明確，被告過失
    傷害之犯行，洵堪認定，應依法論科。
二、論罪科刑：
    核被告所為，係犯刑法第284條前段之過失傷害罪。又被告
    於肇事後，於該管公務員發覺犯罪前，在肇事現場向前往處
    理之司法警察坦承為肇事人，嗣並接受裁判之事實，有臺南
    市政府警察局第二分局交通分隊道路交通事故肇事人自首情
    形紀錄表1張（警卷第45頁）在卷可參，是被告於員警尚不
    知何人犯罪前，坦承其為行為人，合於自首之要件，爰依刑
    法第62條前段之規定，減輕其刑。爰審酌車禍所生之過失傷
    害案件，起因於駕駛人之疏忽所肇致，在行為之本質上並非
    具有故意，且行為之惡性亦難與刑法章典中其他故意犯罪同
    視，然被告竟疏未注意，致發生本件車禍，造成告訴人受有
    一定程度之傷勢，迄未賠償告訴人之損失，且犯後否認其駕
    車有何過失之處，態度難謂良好，惟念及被告並無前科，有
    臺灣高等法院被告前案紀錄表在卷可按，素行尚佳，兼衡被
    告自陳一人獨居，以撿拾回收為業，暨酌其於本件車禍事故
    之過失情節（被告屬肇事次因）、告訴人與有過失情節及所
    生損害等一切情狀，量處如主文所示之刑，並諭知易科罰金
    之折算標準。
據上論斷，應依刑事訴訟法第299條第1項前段，刑法第284條前
段、第62條前段、第41條第1項前段，刑法施行法第1條之1第1 
項，判決如主文。
本案經檢察官董詠勝提起公訴，檢察官蘇聖涵到庭執行職務。 
中　　華　　民　　國　　111 　年　　4 　　月　 　27 　日
                  刑事第八庭  法  官  陳碧玉
以上正本證明與原本無異。
如不服本判決應於收受本判決後20日內向本院提出上訴書狀，並
應敘述具體理由。其未敘述上訴理由者，應於上訴期間屆滿後20
日內向本院補提理由書狀（均須按他造當事人之人數附繕本）「
切勿逕送上級法院」。 
　　　　　　　　　　　　　　　書記官　詹淳涵　　　　　
中　　華　　民　　國　　111 　年　　4 　　月　　27　　日
　　　　　　　　　　　　　　　　　　
　　　　　　　　　

附錄本案論罪科刑法條全文：　　　　　　　　　　
中華民國刑法第284條
因過失傷害人者，處1年以下有期徒刑、拘役或10萬元以下罰金
；致重傷者，處3年以下有期徒刑、拘役或30萬元以下罰金。